【裁判字號】    91,重訴,34
【裁判日期】    920910
【裁判案由】    毒品危害防制條例等
【裁判全文】
臺灣高雄地方法院刑事判決                          九十一年度重訴字第三四號
    公  訴  人  臺灣高雄地方法院檢察署檢察官
    被      告  甲○○
    選任辯護人  張清雄律師
                施秉慧律師
右列被告因違反毒品危害防制條例案件，經檢察官提起公訴（九十一年度偵字第六八
九四號），本院判決如左：
    主  文
甲○○共同運輸第一級毒品，累犯，處有期徒刑拾貳年。第一級毒品海洛因磚陸塊（
驗後合計淨重貳仟參佰伍拾貳點玖壹公克，純質淨重壹仟零參拾肆點壹公克），沒收
銷燬之。前開第一級毒品海洛因磚陸塊之外包裝（合計重伍拾捌公克），沒收之；又
未經許可，寄藏子彈，累犯，處有期徒刑捌月，併科罰金新臺幣參萬元，罰金如易服
勞役，以新臺幣玖佰元即銀元參佰元折算壹日。口徑九釐米制式子彈陸顆、口徑零點
三八吋制式中空彈壹顆及土造子彈壹顆，均沒收之；應執行有期徒刑拾貳年陸月，併
科罰金新臺幣參萬元，罰金如易服勞役，以新臺幣玖佰元即銀元參佰元折算壹日。第
一級毒品海洛因磚陸塊（驗後合計淨重貳仟參佰伍拾貳點玖壹公克，純質淨重壹仟零
參拾肆點壹公克），沒收銷燬之。前開第一級毒品海洛因磚陸塊之外包裝（合計重伍
拾捌公克）、口徑九釐米制式子彈陸顆、口徑零點三八吋制式中空彈壹顆及土造子彈
壹顆，均沒收之。
    事  實
一、甲○○曾因過失致死案件，經本院以八十七年度交易字第五一號判決，判處有期
    徒刑六月確定，於民國八十七年五月十八日易科罰金執行完畢。詎其仍不知謹言
    慎行，竟與綽號「蔡埔」之成年男子，共同基於運輸第一級毒品海洛因之犯意聯
    絡，先由甲○○於九十一年四月一日十三時許，將其使用之車牌號碼ＺＥ─三一
    八八號賓士牌自用小客車，開至高雄市○○路與興中街交岔路口交予「蔡埔」，
    再由「蔡埔」將第一級毒品海洛因磚六塊（驗後合計淨重二千三百五十二點九一
    公克，純質淨重一千零三十四點一公克，外包裝重五十八公克），藏放其預先購
    得之箱裝礦泉水底部，連同該箱礦泉水，放置在上開自用小客車內後座後，將該
    自用小客車停放在高雄市○○路與自強路交岔路口之停車場內，「蔡埔」隨即於
    同日十五時三十分許，在高雄市○○路與七賢路交岔路口之凱地茶藝館，將該自
    用小客車之鑰匙交付甲○○，囑咐甲○○前往該停車場將前開自用小客車開回其
    高雄市苓雅區○○○路一０二號十三樓之一住處，二人即以此方式共同運輸海洛
    因。嗣於同日十六時許，甲○○駕駛前開自用小客車返回其住處時，為警在其住
    處地下停車場入口當場查獲，並在前開自用小客車後座扣得前揭毒品及外包裝。
二、甲○○明知未經主管機關許可，不得無故持有子彈，竟仍於民國八十九年間，受
    綽號「古錐」之不詳姓名年籍成年男子之人委託，寄藏其所交付具殺傷力之口徑
    九釐米制式子彈六顆、口徑零點三八吋制式中空彈一顆及土造子彈一顆，並將之
    藏放在其高雄市苓雅區○○○路一０二號十三樓之一住處，嗣於九十一年四月一
    日二十時許，為警在其前揭住處查獲，並扣得上開子彈八顆。
三、案經內政部警政署刑事警察局移送臺灣高雄地方法院檢察署檢察官偵查起訴。
    理  由
一、訊據被告甲○○坦承右揭寄藏子彈犯行不諱，且其為警查獲之口徑九釐米制式子
    彈六顆、口徑零點三八吋制式中空彈一顆及土造子彈一顆，經送請鑑驗結果，均
    具殺傷力等一節，亦有內政部警政署刑事警察局九十一年五月九日刑鑑字第○九
  一○○九○一三七號鑑驗通知書一份附卷可稽，此外，復有前揭子彈八顆扣案可
    資佐證，事證明確，被告未經許可寄藏子彈部分犯行洵堪認定。
二、又被告固不否認將其前開自用小客車交予共犯「蔡埔」，且共犯「蔡埔」將該自
    用小客車停放在高雄市○○路與自強路交岔路口之停車場內後，在凱地茶藝館內
    交還其鑰匙，嗣其駕車返回其住處時，遭警在該自用小客車內查獲六塊海洛因磚
    等情，惟矢口否認有何運輸海洛因犯行，辯稱：九十一年三月三十一日晚上十點
    左右，蔡埔向伊借車，後來又說不用了，但隔天蔡埔又打電話來借車，伊於同日
    中午十二點左右，將車子開到中華路與興中路交岔路口給蔡埔，因伊不想讓蔡埔
    知道家在那裏，當天下午三點多，蔡埔打電話給伊說要還車，叫伊坐車至凱帝茶
    藝館，並要伊至二樓包廂喝茶，蔡埔說車子被朋友借去，約過十分鐘後，蔡埔接
    完電話後把車鑰匙還伊，說車子在自強路與三多路交岔路口之停車場內，伊就搭
    計程車去把車開回來，伊有看到車後坐有一包東西，想回家後再告訴蔡埔有東西
    在車上，不知車後座紙箱內藏有毒品，亦未同意警察搜索，蔡埔是賭博認識的，
    當時不知道蔡埔全名及年籍，平常也很少聯絡，不是很熟，借車給蔡埔沒有擔保
    ，蔡埔也沒說借車何用，他說借一下就還，後來才知道蔡埔叫丁○○等云云。經
    查：
  (一)被告確於右揭時、地，為警在其所駕駛之車牌號碼ＺＥ─三一八八號自用小客車
    後座上查獲六塊海洛因磚等情，業據其供承在卷，核與證人即保安警察隊三總隊
    第三大隊警員候佳宏、丙○○分別於偵查及本院審理時所述情節相符，而扣案之
    海洛因磚經送往法務部調查局鑑定結果，確係海洛因無誤（驗後合計淨重二千三
    百五十二點九一公克，純質淨重一千零三十四點一公克，外包裝重五十八公克）
    ，亦有該局鑑定通知書一紙在卷可資佐證，被告雖辯稱其未同意警察搜索云云，
    惟查獲員警係經其同意始行搜索前開自用小客車，此經證人候佳宏、丙○○到庭
    證述明確，並有保安警察隊三總隊第三大隊搜索扣押筆錄一份在卷可稽，復為被
    告於偵查時自承屬實（見九十一年四月二日偵查筆錄），則其辯詞自不足採信。
    至證人乙○○雖於本院審理時到庭證稱查獲員警把逕行將被告壓在地上云云，惟
    其既另證稱前開海洛因係自該車之後行李箱取出等語，與實際情形不符，足見其
    未全程目睹本件查獲之過程，其證詞亦不足採為有利被告之認定。
  (二)被告雖辯稱不知車後座紙箱內藏有毒品云云，惟其既自承當時不知綽號「蔡埔」
    之男子之全名、年籍，平常與其很少聯絡，不是很熟，借車給「蔡埔」復無擔保
    ，亦不知其借車何用，何時歸還等語，且車牌號碼ＺＥ—三一八八號自用小客車
    ，係賓士牌高級房車，價值不菲，則依常理，被告實無可能在無任何擔保且未約
    定歸還期限之情形下，將之任意出借予很少聯絡、不熟識，復不知真實姓名之人
    。再者，被告另借車予「蔡埔」僅數小時，且蔡埔返還該車時，不直接將該自小
    客車交還予被告，而特意將該車停放在高雄市○○路與自強路交岔路口之停車場
    ，再叫被告至凱帝茶藝館取回汽車鑰匙後，請其自行前往該停車場取回該車等情
    ，與一般借還車之方式明顯不同，且被告為警查獲後，於警訊時辯稱未發現後座
    之礦泉水紙箱等語，亦與常情不符，再參以扣案之海洛因磚六塊，驗後合計淨重
    二千三百五十二點九一公克，純質淨重一千零三十四點一公克，無論數量及價值
    均非少數，「蔡埔」並無可能將之無端置於被告車內，甚或遺忘在車內，且證人
    候佳宏證稱：被告是搭計程車至自強路與三多路交岔路口之停車場，下車後，他
    神情慌張，並四處張望，再緩緩走向ＺＥ—三一八八號賓士車旁，再四處張望後
    才上車等語（見九十一年五月三十日偵查筆錄），凡此諸端，均應足認被告明知
    「蔡埔」將海洛因藏放在箱裝礦泉水底部，連同該箱礦泉水，放置在上開自用小
    客車內後座後而交付之，並以此方式共同運輸海洛因，其前揭辯詞，自不足採信
    。至被告雖於本院審理時明確指稱「蔡埔」名為丁○○，並希望與其對質，惟經
    本院多次傳喚，丁○○均未曾到庭應訊，丁○○並於九十二年一月八日出境迄今
    未回，有入出境查詢資料一份在卷可稽，無從證明其所述為真正，且本件事證已
    臻明確如前述，則其辯詞，亦不足採為有利被告之認定。此外，復有前揭海洛因
    扣案可資佐證，其運輸海洛因犯行應堪認定。
三、從而，本件被告全部犯行至此均已臻明確，而堪予認定，自應由本院依法加以論
    科。
四、按海洛因為毒品危害防制條例第二條第二項第一款所稱之第一級毒品，是核被告
    所為，係犯毒品危害防制條例第四條第一項之運輸第一級毒品罪及槍砲彈藥刀械
    管制條例第十二條第四項之未經許可持有子彈罪。其與「蔡埔」就前揭運輸海洛
    因部分犯行因有犯意聯絡，及行為分擔，應論以共同正犯。公訴意旨認被告意圖
    販賣而持有第一級毒品海洛因，雖尚有未洽，惟基本事實同一，本院自應予以審
    理，並變更其起訴法條。又被告曾因過失致死案件，經本院以八十七年度交易字
    第五一號判決，判處有期徒刑六月確定，於八十七年五月十八日易科罰金執行完
    畢，其於五年內再犯本件有期徒刑以上之罪，為累犯，本應依法就其所犯前揭二
    罪均加重其刑，惟其所犯之運輸第一級毒品罪，法定最低本刑為無期徒刑，依刑
    法第六十五條之規定不得加重其刑，自僅就其未經許可持有子彈部分，加重其刑
    。再被告運輸之海洛因磚數量雖達六塊，惟本院念及本件非其主動犯罪，倘處以
    法定最低刑無期徒刑仍嫌過重，爰依刑法第五十九條規定就其運輸海洛因部分減
    輕其刑。再其所犯上開二罪間，犯意各別，行為互殊，犯罪構成要件不同，應予
    分論併罰。爰審酌被告之犯罪動機、目的、手段，及其生活狀況、品行、智識程
    度，其運輸海洛因危害社會治安及國民健康甚鉅，併審酌其寄藏之子彈數量非鉅
    等一切情狀，分別量處如主文所示之刑，並定應執行刑，罰金部分併諭知易服勞
    役之折算標準，以示儆懲。公訴意旨雖具體求處判決被告有期徒刑十六年，惟本
    院經審酌上揭情狀後，認被告經本院合併判處有期徒刑十二年六月，應足以達到
    教化及制裁其犯行之目的，公訴人之求刑略嫌過重，附此敘明。
五、扣案之海洛因無誤（驗後合計淨重二千三百五十二點九一公克，純質淨重一千零
    三十四點一公克），應依毒品危害防制條例第十八條第一項前段規定，沒收銷燬
    之；海洛因之外包裝（重五十八公克），具有防止毒品裸露、逸出及潮濕之功用
    ，並便於運輸，依最高法院八十九年度臺上字第四五三一號判決意旨，為被告與
    共犯「蔡埔」二人所有運輸毒品罪所用之物，故均依同條例第十九條第一項規定
    宣告沒收之。又前述海洛因四包之外包裝，因均已扣案，無不能沒收情形，故僅
    依毒品危害防制條例第十九條第一項規定沒收之即為已足，無需為如全部或一部
    不能沒收時，追徵其價額之諭知，併此指明。扣案之口徑九釐米制式子彈六顆、
    口徑零點三八吋制式中空彈一顆及土造子彈一顆，屬違禁物，併依刑法第三十八
    條第一項第一款之規定，併予以宣告沒收之。至被告另為警查獲其持有之大麻及
    摻有大麻之香煙，為其另涉犯持有第二級毒品之犯罪證據，與其本件犯行無涉，
    爰不予本案宣告沒收之，併此敘明。
據上論斷，應依刑事訴訟法第二百九十九條第一項前段、第三百條，毒品危害防制條
例第四條第一項、第十八條第一項前段、第十九條第一項，槍砲彈藥刀械管制條例第
十二條第四項，刑法第十一條、第二十八條、第四十七條、第五十九條、第五十一條
第五款、第三十八條第一項第一款、第四十二條第二項，罰金罰鍰提高標準條例第二
條，現行法規所定貨幣單位折算新臺幣條例第二條，判決如主文。
本案經檢察官劉昀到庭執行職務
中      華      民      國    九十二    年      九      月      十      日
                              臺灣高雄地方法院刑事第五庭
                                  審判長法  官    吳永宋
                                        法  官    洪能超
                                        法  官    劉傑民
右正本證明與原本無異。
如不服本判決，應於判決送達後十日內，向本院提出上訴狀。
                                        書記官    林秀珍
中      華      民      國    九十二    年      九      月      十      日
本案論罪科刑法條全文
毒品危害防制條例第四條第一項：
製造、運輸、販賣第一級毒品者，處死刑或無期徒刑；處無期徒刑者，得併科新台幣
一千萬元以下罰金。
槍砲彈藥刀械管制條例第十二條第四項
未經許可，持有、寄藏或意圖販賣而陳列子彈者，處五年以下有期徒刑，併科新台幣
三百萬元以下罰金。


司法院資訊處製作；財團法人民間司法改革基金會備份。
